【裁判字號】    99,交易,54
【裁判日期】    990323
【裁判案由】    過失傷害
【裁判全文】
臺灣板橋地方法院刑事判決              99年度交易字第54號
公  訴  人  臺灣板橋地方法察署檢察官
被      告  乙○○
上列被告因過失傷害案件，經檢察官提起公訴（98年度偵字第29
806 號），本院判決如下：
    主  文
乙○○因過失傷害人，處有期徒刑貳月，如易科罰金，以新臺幣
壹仟元折算壹日。
    事  實
一、乙○○於民國（下同）九十八年七月十一日晚間九時五分許
    ，騎乘車牌號碼八二三－ＢＰＹ號普通重型機車，沿臺北縣
    土城市（下同）中央路一段四五巷二弄行駛，行經中央路一
    段四五巷二弄與中央路一段四五巷交岔路口，欲左轉進入中
    央路一段四五巷時，理應注意汽車（包括機器腳踏車）行駛
    至交岔路口，轉彎車應讓直行車先行，以避免發生碰撞之危
    險，而依當時天候晴、光線為夜間有照明，市區道路○○路
    面乾燥無缺陷，無障礙物且視距良好，並無不能注意之情事
    ，乙○○並已自交岔路口圓形反光鏡中看見中央路一段四五
    巷內有直行車輛（即丙○○所騎乘之機車）往交岔路口方向
    行駛而來，竟疏未注意讓直行車先行，即貿然由中央路一段
    四五巷二弄左轉，欲進入中央路一段四五巷，適有丙○○騎
    乘車牌號碼ＧＫＪ－九七三號普通重型機車，沿中央路一段
    四五巷往上開交岔路口方向直行而來，因未注意車前狀況，
    亦未靠右行駛，致其機車車頭與乙○○之上開機車左側發生
    碰撞，丙○○因而人車倒地，並因而受有右橈骨閉鎖性骨折
    之傷害。乙○○於肇事後，在未被有偵查犯罪職權之機關或
    公務員知悉前，於處理員警到場處理時在場，並當場承認為
    肇事人，進而接受裁判。
二、案經丙○○訴請臺灣板橋地方法院檢察署檢察官偵查起訴。
    理  由
一、證據能力部分：
（一）按被告以外之人於審判外之言詞或書面陳述，除法律有規
      定者外，不得作為證據。刑事訴訟法第一百五十九條第一
      項定有明文。又被告以外之人於檢查事務官、司法警察官
      或司法警察調查中所為之陳述，與審判中不符時，其先前
      之陳述具有較可信之特別情況，且為證明犯罪事實存否所
      必要者，得為證據。刑事訴訟法第一百五十九條之二亦有
      明文。經查：證人即告訴人丙○○於警詢、檢察事務官詢
      問時所為陳述，均係被告以外之人於審判外之陳述，證人
      丙○○於本院審理中已到庭作證，其證述內容與其於警詢
      、檢察事務官詢問時所為陳述大致相符，是其於審判外之
      警詢、檢察事務官詢問時所為陳述，依法自無證據能力，
      合先敘明。
（二）又按被告以外之人於偵查中向檢察官所為之陳述，除顯有
      不可信之情況者外，得為證據。被告以外之人於審判外之
      陳述，雖不符前四條（指刑事訴訟法第一百五十九條之一
      至第一百五十九條之四）之規定，而經當事人於審判程序
      同意作為證據，法院審酌該言詞陳述或書面陳述作成時之
      情況，認為適當者，亦得為證據。當事人、代理人或辯護
      人於法院調查證據時，知有第一百五十九條第一項不得為
      證據之情形，而未於言詞辯論終結前聲明異議者，視為有
      前項之同意。刑事訴訟法第一百五十九條之一第二項、第
      一百五十九條之五分別定有明文。查下列引為證據之被告
      以外之人於審判外之言詞或書面陳述，其證據能力均經被
      告及檢察官於本院審理時表明無意見，且於言詞辯論終結
      前迄未聲明異議，依上揭規定，視為已同意具有證據能力
      ，本院復審酌該陳述作成時之情況，並無違法之情事，亦
      無證明力明顯過低之情形，以之為證據並無不當，是具有
      證據能力。
二、認定犯罪事實所憑之證據及理由：
（一）訊據被告乙○○對其有轉彎車未讓直行車先行之過失，致
      生告訴人丙○○受有上開傷勢之事實，業於本院審理中坦
      承不諱（見本院九十九年三月九日審判筆錄第八頁），核
      與證人即告訴人丙○○於偵查及本院審理中證述情節大致
      相符，並有臺北縣政府警察局土城分局製作之道路交通事
      故現場草圖、道路交通事故現場圖、道路交通事故調查報
      告表（一）、（二）、亞東紀念醫院於九十八年七月十四
      日出具之診斷證明書各一件及現場及道路全景暨車損照片
      共十五張附卷可稽。
（二）又被告固坦承確有上開過失傷害之犯行，惟另供稱轉彎車
      固應讓直行車先行，然直行車是否得因此即不須注意轉彎
      車輛，告訴人騎乘機車時未注意該路口之反光圓鏡，致與
      被告車輛發生碰撞，告訴人之過失責任應較伊為多等語。
      經查：
  (1)、按汽車（包括機器腳踏車）行駛時，駕駛人應注意車前狀
      況，並隨時採取必要之安全措施。又汽車（包括機器腳踏
      車）除行駛於單行道或指定行駛於左側車道外，在未劃分
      向線或分向限線之道路，應靠右行駛。道路交通安全規則
      第九十四條第三項、第九十五條第一項前段分別定有明文
      。
  (2)、經查本件肇事地點中央路一段四五巷為未劃分向線或分向
      限線之巷道，該巷道為四點二公尺寬，該巷與同巷二弄之
      交岔路口設置有兩面反光圓鏡，可反映中央路一段四五巷
      往學成路、中央路二方向之車行狀態，及由中央路一段四
      五巷二弄口左轉或右轉進入同路段四五巷之車行狀態，有
      上開道路交通事故現場圖一紙、現場道路全景照片五張在
      卷可參。而證人即告訴人丙○○於偵查中證稱該路口沒有
      反光圓鏡等語（見九十八年度他字第五五四四號偵查卷第
      十頁），又於本院審理中證稱該路口有反光圓鏡，惟伊當
      時沒有看反光圓鏡，故不知道上開中央路一段四五巷二弄
      有來車等語（見本院九十九年三月九日審判筆錄第四頁）
      ，是告訴人於行經肇事地點時，未觀看交岔路口之反光圓
      鏡，致未注意車前狀況之事實，堪以認定。
  (3)、又被告於本院準備程序中供稱：擦撞地點從卷附照片編號
      二看起來，大概就在警車旁邊人孔蓋以鉛筆打星星處等語
      （見本院九十九年二月九日準備程序筆錄第四頁），參酌
      卷附道路交通事故現場圖所示，現場落土地點位置係在中
      央路一段四五巷往學成路方向（即告訴人機車行向）距道
      路右側二點七公尺處，核與上開現場照片編號二所示星星
      記號位置大致相符，是被告所陳稱之兩車撞擊地點，尚非
      無稽，而中央路一段四五巷寬為四點二公尺，有如前述，
      兩車撞擊地點既係在距道路右側二點七公尺處，顯已逾越
      道路中線，足見告訴人行經肇事地點時，係騎乘於道路中
      線偏左，而未靠右行駛一節，應堪認定。
  (4)、至告訴人丙○○雖於本院審理中證稱：撞擊地點係在道路
      右側，還不到路中間，且道路交通現場圖中「落土地點位
      置」與伊所想不同，該條四十五巷約六米、八米寬，伊不
      可能倒到左邊云云（見同上日期審判筆錄第五頁）。然查
      ，告訴人丙○○於本院審理中另證稱：相撞之後伊就倒地
      ，之後手痛，然後就一片空白，機車移走時，伊在別人門
      前休息，伊只記得伊爬起來，人已經在巷子右邊的角落，
      能確定的是伊人在右邊，所以伊被撞的位置應該也在那裡
      前後附近等語（見同上審判筆錄）；其於本院準備程序中
      另陳稱：擦撞地點大約就是在照片（即卷附照片編號二）
      中畫星星的地點，但伊不敢確定，因為當時受傷手很痛等
      語（見本院九十九年二月九日準備程序筆錄第四頁）；是
      以告訴人對於兩車撞擊位置之陳述，前後並不相符。況告
      訴人於兩車發生碰撞後，其所受傷害為右橈骨閉鎖性骨折
      ，固有上開診斷證明書一紙附卷可考，而此亦僅足證明告
      訴人於兩車撞擊後，係向右側傾倒致受傷位置在右側橈骨
      而已，亦無從據以推論兩車撞擊時之地點位置為何處，而
      告訴人自承其因撞擊後一片空白等語，是因事故發生突然
      ，其因碰撞倒地受傷之疼痛，致其未能清楚辨識當時情狀
      ，即非無可能，自難僅因嗣後自道路右側爬起，即推斷撞
      擊時之地點位置應係該道路右側。綜上所述，告訴人此部
      分所述，尚非可採。
  (5)、從而，告訴人騎乘機車行經上開肇事地點，未靠右行駛，
      又未觀看反光圓鏡而未注意車前狀況，確同有疏失。至上
      開交通事故，經送請臺灣省臺北縣區車輛行車事故鑑定委
      員會鑑定結果，固僅認告訴人駕駛普通重型機車，行經無
      號誌交岔路口，未注意車前狀況，為肇事次因，有臺灣省
      臺北縣區車輛行車事故鑑定委員會九十八年九月二十九日
      北縣鑑字第０九八五一八一一二一號函暨所附之北縣鑑字
      第九八一一二一號鑑定意見書一件在卷足參，惟觀之上開
      鑑定意見書內之「一般狀況」、「肇事經過」、「肇事分
      析」及「其他」等各項所記載之內容，並無就卷附道路交
      通事故現場圖所示，現場落土地點位置係在中央路一段四
      五巷往學成路方向（即告訴人機車行向）距道路右側二點
      七公尺處等事證予以分析說明之隻字片語，顯見上開鑑定
      漏未斟酌此部分之情事，而依據現場落土地點位置及被告
      供述等事證，足認告訴人確另有「未靠右行駛」之過失，
      有如前述，是上開鑑定結果，尚非足以推翻上開告訴人另
      有「未靠右行駛」之過失之認定，附此敘明。
（三）惟按汽車行駛至交岔路口，轉彎車應讓直行車先行，道路
      交通安全規則第一百零二條第一項第七款定有明文。被告
      於本院準備程序中自承行經肇事地點時，已由該交岔路口
      之反光圓鏡看到告訴人機車的大燈，當時對方車子還在很
      遠的地方，伊才左轉進去等語（見本院九十九年二月九日
      準備程序筆錄第三頁）。是被告騎乘機車行至肇事地點，
      既已經由反光圓鏡看到告訴人騎乘機車往交岔路口方向直
      行而來，卻疏未注意轉彎車應讓直行車先行，而仍貿然左
      轉彎進入中央路一段四五巷，以致撞及告訴人丙○○，被
      告之駕駛行為應負過失罪責，至為灼然。縱告訴人騎乘機
      車行經肇事地點時，亦有前開所述未注意車前狀況又未靠
      右行駛之疏失，惟被告並不因告訴人亦與有過失而得解免
      其過失犯行之成立。而本件車禍致使告訴人丙○○受有右
      橈骨閉鎖性骨折之傷害，有如前述，是被告之過失犯行與
      告訴人所受之傷害結果間，顯有相當因果關係。綜上，本
      件事證明確，被告犯行洵堪認定，應依法論科。
三、論罪科刑部分：
（一）按業務上過失致人於死罪之成立，除行為人係從事業務之
      人外，尚須其過失係基於業務上行為而發生，亦即其行為
      之過失係發生於執行業務中者，始足構成。若其雖係從事
      業務之人，但其過失致人於死，並非因執行其主要業務或
      其附隨業務之行為者，仍不得以本罪相繩（參照最高法院
      九十四年度臺上字第七二七五號判決意旨）。本件被告所
      從事之職業為有線電視工程師，主要工作內容為線路維修
      ，維修時係駕駛公司車輛，不需騎乘機車等情，業據其於
      本院審理中自承在卷，而本件被告係於下班後，以機車作
      為自用交通工具騎乘返家途中肇事，難謂被告之過失係發
      生在執行業務中，或因執行其主要業務或其附隨業務之行
      為，揆諸上開最高法院判決說明，自難論以業務過失傷害
      罪，合先敘明。
（二）是核被告所為，係犯刑法第二百八十四條第一項前段之過
      失傷害罪。又被告於肇事後，在有偵查犯罪職權之公務員
      查知其為犯人前，於處理員警到場處理時在場，並當場承
      認為肇事人，進而接受裁判，有臺北縣政府警察局土城分
      局道路交通事故肇事人自首情形記錄表一件附卷可稽，是
      被告於其犯罪未經發覺前，向警員自承犯罪之事實，並接
      受裁判，核與自首要件相符，依刑法第六十二條前段規定
      減輕其刑。爰審酌被告騎乘機車時，轉彎車未讓直行車先
      行，致發生本件車禍事故，過失之程度非微，惟告訴人騎
      乘機車未注意車前狀況，又未靠右行駛亦同有過失，及告
      訴人所受上開傷勢之程度，被告雖於犯罪後坦承犯行，但
      於事故發生迄今未與告訴人達成和解並賠償損害等一切情
      狀，量處如主文所示之刑，並諭知易科罰金之折算標準，
      以資懲儆。
據上論斷，應依刑事訴訟法第二百九十九條第一項前段，刑法第
二百八十四條第一項前段、第六十二條前段、第四十一條第一項
前段，刑法施行法第一條之一，判決如主文。
本案經檢察官甲○○到庭執行職務。
中    華    民    國    99    年    3     月    23    日
                  刑事第九庭    法  官  白光華
上列正本證明與原本無異。
如不服本判決，應於判決送達後10日內敘明上訴理由，向本院提
出上訴狀 (應附繕本) ，上訴於臺灣高等法院。其未敘述上訴理
由者，應於上訴期間屆滿後20日內向本院補提理由書「切勿逕送
上級法院」。
                                書記官  莊川億
中    華    民    國    99    年    3     月    24    日
附錄本判決論罪科刑法條：
中華民國刑法第二百八十四條
因過失傷害人者，處六月以下有期徒刑、拘役或五百元以下罰金
，致重傷者，處一年以下有期徒刑、拘役或五百元以下罰金。
從事業務之人，因業務上之過失傷害人者，處一年以下有期徒刑
、拘役或一千元以下罰金，致重傷者，處三年以下有期徒刑、拘
役或二千元以下罰金。

司法院資訊處製作；財團法人民間司法改革基金會備份。
